【裁判字號】    99,交易,631
【裁判日期】    991005
【裁判案由】    過失致死等
【裁判全文】
臺灣板橋地方法院刑事判決             99年度交易字第631號
公  訴  人  臺灣板橋地方法院檢察署檢察官
被      告  丁○○
上列被告因過失致死等案件，經檢察官提起公訴（99年度偵字第
3466號），被告於準備程序進行中就被訴事實為有罪之陳述，經
告知簡式審判程序之旨，並聽取當事人之意見後，本院裁定由受
命法官獨任進行簡式審判程序並判決如下：
    主  文
丁○○服用酒類，不能安全駕駛動力交通工具而駕駛，處有期徒
刑參月，如易科罰金，以新臺幣壹仟元折算壹日。又因過失致人
於死，處有期徒刑陸月，如易科罰金，以新臺幣壹仟元折算壹日
。應執行有期徒刑捌月，如易科罰金，以新臺幣壹仟元折算壹日
。緩刑參年。
    事  實
一、丁○○前於民國86年間因竊盜案件，經本院以85年度訴字第
    2896號判決判處有期徒刑1 年，經上訴臺灣高等法院，嗣經
    臺灣高等法院以86年度上易字第1747號判決駁回上訴確定，
    於87年5 月25日縮刑期滿執行完畢（於本案不構成累犯）。
    其明知服用酒類後，反應力及注意力均會降低，將使操控動
    力交通工具之能力降低，而無法安全駕駛動力交通工具，竟
    於99年1 月11日晚間11時許至同年月12日凌晨3 時許，與友
    人丁玉樹在臺北市○○○路附近某酒店飲用酒類後，已達不
    能安全駕駛動力交通工具之狀態，竟仍駕駛丁玉樹所有之車
    牌號碼8803-QN 號自用小客車，搭載丁玉樹，沿臺北縣樹林
    市○○○路往鶯歌鎮方向行駛，於同日凌晨4 時55分許，行
    經上開路段第64102 號路燈前，本應注意車前狀況，並隨時
    採取必要之安全措施，以避免發生碰撞之危險，且汽車在劃
    有分向限制線之路段，不得駛入來車之車道內，而依當時雖
    天候雨、路面濕潤，然光線係晨光，柏油路面無缺陷，無障
    礙且視距良好，並無不能注意之情事，竟因不勝酒力而疏未
    注意及此，且因酒後生理協調失衡及精神狀況不濟，無法適
    切操控車輛及正確辨識道路週遭情況，於欲直行超車時，竟
    違規跨越分向限制線駛入對向車道，適有李靜茹駕駛車牌號
    碼0302-RY 號自用小客貨車搭載李靜茹之女張觀斐、李靜茹
    之子丙○○，行駛於同路段對向車道，以致丁○○所駕駛上
    開自小客車之左前車頭撞及李靜茹所駕駛之上開自小客貨車
    左前車頭，致丁○○自身受有股骨頸中段閉鎖性骨折及髖、
    大腿、小腿及踝磨損之傷害，致李靜茹受有全身多處骨折、
    張觀斐受有頭部外傷、丙○○受有頭部創傷併臉部擦傷、左
    鎖骨骨折、頸部挫傷擦傷、左肩擦傷（此部分所涉過失傷害
    犯行部分，業經丙○○於偵查中撤回告訴）之傷害。適甲○○騎乘車牌號碼F52-437 號普通重型機車行經上開路段臺北
    縣鶯歌鎮往新莊市方向，亦疏未注意車前狀況，而撞擊因跨
    越分向限制線駛入來車道，發生車禍而停放於該路段之由丁○○駕駛之上開自用小客車，致甲○○受有雙膝挫傷、擦傷
    之傷害（過失傷害部分未據告訴）。丁○○因車頭扭曲變形
    遭困於車內，經救護人員救出後送醫；李靜茹於同日上午6
    時18分許，經送抵位於臺北縣樹林市之仁愛醫院，然於到院
    前，已無生命徵象，經急救後仍無效，至同日上午7 時許，
    因出血性休克不治死亡；張觀斐於同日上午5 時33分許，經
    送抵位於臺北縣板橋市之亞東紀念醫院，然亦於到院前，已
    無生命徵象，經急救後仍無效，至同日上午6 時15分許，因
    中樞神經衰竭不治死亡。嗣經駕車行經上開路段之林水德報
    警，經警員至現場處理，丁○○於所犯過失致人於死罪未被
    有偵查權之機關或公務員發覺前，於處理員警到上開仁愛醫
    院處理時在場，並當場承認為肇事人，進而接受裁判。丁○○嗣於同日上午5 時46分許，經抽血測得其血液酒精濃度達
    每100 毫升219 毫克，換算呼氣酒精濃度值為每公升1.08毫
    克，而查悉上情。
二、案經李靜茹之配偶即張觀斐之父乙○○訴由臺北縣政府警察
    局樹林分局報告臺灣板橋地方法院檢察署檢察官偵查起訴。
    理  由
一、得心證之理由：
(一)、上揭犯罪事實，業據被告丁○○於警詢、偵查、本院準備程
    序及審理中均自白不諱，核與被害人即證人丙○○於警詢及
    偵查中、被害人即證人甲○○於警詢中之證述相符，亦核與
    證人乙○○於警詢及偵查中、證人丁玉樹、林水德於警詢中
    之證述情節大致相符，並有道路交通事故調查報告表（一）
    、（二）、道路交通事故現場圖、仁愛醫院生化檢驗結果、
    臺北縣政府警察局舉發違反道路交通管理事件通知單、臺灣
    板橋地方法院檢察署相驗結果報告、臺北縣政府警察局樹林
    分局樹林派出所職務報告各1 件、臺灣板橋地方法院檢察署
    勘驗筆錄、檢驗報告書、相驗屍體證明書各2 件、亞東紀念
    醫院診斷證明書3 紙、仁愛醫院診斷證明書1 紙、相驗照片
    36張、現場及車損照片34張附卷足資佐證。
(二)、被告於偵查及本院審理中均自承於駕車肇事前，曾在臺北市
    ○○○路附近酒店飲用酒類數小時，又被告於醫院經抽血檢
    查結果，血液酒精濃度為每100 毫升219 毫克，換算呼氣酒
    精濃度為每公升1.08毫克，有仁愛醫院生化檢驗報告1 件在
    卷可參。按醫學文獻上認吐氣所含酒精濃度達每公升0.25毫
    克者，有反應較慢、感覺減低、影響駕駛之現象；每公升達
    0.75毫克者，有思考改變、個性行為改變之現象；每公升達
    1.0 毫克者，有步態不穩、噁心想吐、精神混惑不清晰之現
    象；每公升達1.5 毫克者，有說話不清楚、感覺喪失、視力
    模糊等現象、每公升達2.0 毫克者，有體溫降低、血糖降低
    、肌肉控制差、癲癇發作等現象；每公升達3.5 毫克者，有
    神智不清、反射減低、呼吸抑制等現象，業經行政院國軍退
    除役官兵輔導委員會臺北榮民總醫院（88）北總內字第2686
    8 號函釋明確；又吐氣達每公升0.55毫克以上，肇事率為一
    般正常人之10倍，一般認為已達不能安全駕車，亦經法務部
    88年5 月18日88檢字第001669號函公告，為本院職務上已知
    之事實。而本件被告係因發生交通事故始為警查獲，且查獲
    後經送醫測得血液酒精濃度達每100 毫升219 毫克，換算其
    呼氣酒精濃度達每公升1.08毫克；被告並於警詢及偵查中供
    稱由酒店離開之後發生的事，記憶有點模糊，只記得好像撞
    到什麼東西，回想不起來當時是怎麼開車的，當時喝醉了，
    迷迷糊糊就去開車，沒看到對方的車，當時神智很模糊等語
    （見99年度偵字第3466號偵查卷第6 、7 頁、67頁），顯見
    被告於肇事當時，確已因酒後導致其注意力、反應力及判斷
    能力下降，已處於不能安全駕駛動力交通工具之狀態之事實
    ，應堪認定。
(三)、按汽車行駛時，駕駛人應注意車前狀況，並隨時採取必要之
    安全措施；汽車在劃有分向限制線之路段，不得駛入來車之
    車道內，道路交通安全規則第94條第3 項、第97條第1 項第
    2 款、第2 項分別定有明文。被告駕駛汽車行駛於道路上，
    自應注意上述道路交通安全規則之規定，又依現場照片及前
    開道路交通事故調查報告表所載，當時天候雖係雨天，路面
    濕潤，然光線為晨光，為無缺陷、無障礙之柏油路面，且當
    時視距良好，並無不能注意之情事，被告應注意能注意而疏
    未注意，竟於向前直行途中，欲超車而跨越分向限制線駛入
    來車道，又未注意車前狀況致左前車頭撞及李靜茹駕駛車輛
    之左前車頭，其應負過失罪責甚明，且上開交通事故經送請
    臺灣省臺北縣區車輛行車事故鑑定委員會鑑定結果，亦認被
    告酒精濃度超過規定標準違規駕駛自用小客車，違規跨越分
    向限制線駛入來車道，為肇事原因，有臺灣省臺北縣區車輛
    行車事故鑑定委員會北縣鑑字第990149號鑑定意見書1 件在
    卷足參。另被害人李靜茹、張觀斐確因本件交通事故而死亡
    ，有如前述，是被告之過失行為與被害人2 人之死亡結果間
    ，顯具有相當因果關係。綜上所述，足認被告之自白核與事
    實相符，應可採信。從而，本件事證已臻明確，被告犯行洵
    堪認定，應予依法論科。
二、核被告丁○○所為，係犯刑法第185 條之3 之服用酒類不能
    安全駕駛動力交通工具而駕駛罪、第276 條第1 項之過失致
    人於死罪。被告以一過失行為，致被害人李靜茹、張觀斐2
    人死亡之結果，係一行為觸犯數罪名之想像競合犯，應依刑
    法第55條規定，從一過失致死罪處斷。被告所犯上開2 罪，
    犯意各別，行為互殊，應予分論併罰。被告酒醉駕車，因而
    肇事致人死亡，應依道路交通管理處罰條例第86條第1 項之
    規定，就其所犯過失致人於死罪部分加重其刑。又被告肇事
    後，於過失致人於死之犯罪未被發現前，於處理警員到醫院
    處理時在場，並當場承認為肇事人，進而接受裁判，有臺北
    縣政府警察局樹林分局道路交通事故肇事人自首情形記錄表
    1 紙附卷可參，核與自首要件相符，就過失致人於死罪部分
    ，依刑法第62條前段規定減輕其刑，並依法先加重而後減輕
    之。爰審酌被告明知酒精成分對人之意識能力具有不良影響
    ，酒後駕車對一般往來之公眾及駕駛人自身皆具有高度之危
    險性，既漠視自身安危，尤罔顧公眾安全，於服用酒類，酒
    後呼氣酒精濃度達每公升1.08毫克，已處於不能安全駕駛動
    力交通工具之狀態，仍駕駛汽車行駛於道路上，又跨越分向
    限制線駛入來車道，復未注意車前狀況，未隨時採取必要之
    安全措施，致發生本件車禍事故且致被害人李靜茹、張觀斐
    死亡，造成無可彌補之傷害，過失程度及犯罪所生之危害均
    屬重大，兼衡被告素行、犯罪動機、犯後坦承犯行態度良好
    及被害人家屬乙○○、丙○○、張觀棓均於偵查中表明已與
    被告達成民事上之和解，不再追究被告犯行等一切情狀，分
    別量處如主文所示之刑，並均諭知易科罰金之折算標準，及
    定其應執行刑，並諭知易科罰金之折算標準。末查，被告前
    於86年間因竊盜案件，雖經本院以85年度訴字第2896號判決
    判處有期徒刑1 年，經上訴臺灣高等法院，並經臺灣高等法
    院以86年度上易字第1747號判決駁回上訴確定，於87 年5月
    25日縮刑期滿執行完畢，惟其於上開有期徒刑執行完畢後5
    年以內，未曾因故意犯罪受有期徒刑以上刑之宣告，此有臺
    灣高等法院被告前案紀錄表1 件在卷可稽，其因一時疏失，
    致觸犯本件犯行，惟事後已坦承犯行，並表悔意，且已與被
    害人家屬達成和解，有桃園縣八德市公所調解委員會調解書
    2 件在卷可憑，及被害人家屬乙○○向本院表明已與被告和
    解，願意原諒被告，此有本院辦理刑事案件電話紀錄查詢表
    1 紙附卷可考，因認被告經此偵審程序及刑之宣告後，當知
    所警惕，信無再犯之虞，本院認所宣告之刑，以暫不執行為
    適當，爰併宣告緩刑3 年，以勵自新。
據上論斷，應依刑事訴訟法第273 條之1 第1 項、第299 條第1
項前段，道路交通管理處罰條例第86條第1 項，刑法第185 條之
3 、第276 條第1 項、第55條、第51條第5 款、第62條前段、第
41條第1 項前段、第8 項、第74條第1 項第2 款，刑法施行法第
1 條之1 ，判決如主文。
本案經檢察官姜麗君到庭執行職務。
中    華    民    國    99    年    10    月    5     日
                     交通法庭  法  官  吳幸娥
上列正本證明與原本無異。
如不服本判決，應於判決送達後10日內敘明上訴理由，向本院提
出上訴狀 (應附繕本) ，上訴於臺灣高等法院。其未敘述上訴理
由者，應於上訴期間屆滿後20日內向本院補提理由書「切勿逕送
上級法院」。
                               書記官  黃頌棻
中    華    民    國    99    年    10    月    5     日
附錄本案論罪科刑法條全文：
中華民國刑法第185條之3
服用毒品、麻醉藥品、酒類或其他相類之物，不能安全駕駛動力
交通工具而駕駛者，處1 年以下有期徒刑、拘役或科或併科15萬
元以下罰金。
中華民國刑法第276條
因過失致人於死者，處2 年以下有期徒刑、拘役或2 千元以下罰
金。
從事業務之人，因業務上之過失犯前項之罪者，處5 年以下有期
徒刑或拘役，得併科3 千元以下罰金。

司法院資訊處製作；財團法人民間司法改革基金會備份。
